【裁判字號】    89,上訴,1418
【裁判日期】    890630
【裁判案由】    殺人未遂
【裁判全文】
臺灣高等法院臺中分院刑事判決              民國八十九年度上訴字第一四一八號
    上  訴  人
    即  被  告  丁○○即周太.
    指定辯護人  本院公設辯護人  丙○○
右上訴人因殺人未遂案件，不服臺灣南投地方法院中華民國八十九年六月三十日第一
審判決（民國八十九年度訴緝字第一○號，起訴案號：臺灣南投地方法院檢察署民國
八十八年度偵字第三九三九號），提起上訴，本院判決如左：
    主  文
原判決撤銷。
丁○○以加害生命之事，恐嚇他人致生危害於安全，累犯，處有期徒刑壹年。
西瓜刀及鐮刀各壹把均沒收。
    事  實
一、丁○○即周太郎曾於民國八十三年因妨害自由案件，經臺灣南投地方法院於八十
    四年五月十一日判處有期徒刑五月，於八十四年七月十三日入監服刑，指揮書執
    畢日期八十四年九月二十九日執行完畢。其猶不思悔改，因不滿甲○○以「裝可
    憐，接受他人救濟」等言語刺激之，竟於八十八年七月三十日九時三十分許，基
    於恐嚇之犯意，持其所有之西瓜刀一把，前往南投縣埔里鎮○○街六十號前，見
    甲○○在該處吃早餐，乃持該西瓜刀比向甲○○之頭部，以加害生命之事加以恐
    嚇，適旁人戊○○發覺高喊，甲○○恐懼之餘順手將西瓜刀奪下。周太郎被奪下
    西瓜刀後，心猶不甘，復以接續之犯意，返家取出所有之鐮刀一把，欲再前往恐
    嚇甲○○，甫出門即為里長賴登堂奪下，並將鐮刀交由第三人李明華保管，嗣為
    旁人報警查獲，並扣得西瓜刀一把。
二、案經甲○○訴由南投縣警察局埔里分局移送臺灣南投地方法院檢察署檢察官偵查
    起訴。
    理  由
一、訊據上訴人即被告丁○○（下稱被告），對於右揭事實，坦承不諱，而被告確有
    持刀比向甲○○之事實，亦經告訴人甲○○迭指不移，並經證人戊○○證陳屬實
    ，復有西瓜刀一把扣案可資佐證，被告犯行堪資認定。
二、至甲○○雖指被告手持西瓜刀由上往下砍向其頭部，被告亦於警訊為相同之供認
    。第查，告訴人於檢察官偵訊時則指訴：「被告持刀砍向我，我低頭閃過，並握
    住他的手，把刀奪下」於原審指稱因老闆娘叫伊，伊才躲過的，若沒有叫喊，可
    能就被砍到了，各云云，證人戊○○則於偵查中結證，被告拿刀進來，距甲○○
    多遠伊沒看到，其即喊人家拿刀要殺你，示警甲○○等語。而被告則堅決否認其
    有殺人犯意，辯稱：意在恐嚇。經查，扣案西瓜刀，刀刃長三○‧五公分，寬四
    ‧八公分，柄長一一‧五公分，寬二‧五公分，刀刃鋒利之至，業經本院當庭勘
    驗屬實，記明筆錄，如被告有意殺傷被害人，以此種銳利之兇器，告訴人又如何
    能閃躲，並搶下該刀，且被告與告訴人並無深仇大恨，只是告訴人言詞損及被告
    ，即謂被告存有殺機，殊難置信，又被告如欲置告訴人於死，告訴人第一次閃躲
    之後，被告何以無繼續砍殺，甚至追殺，並輕易讓告訴人奪下西瓜刀。況被告果
    有明顯持刀砍向告訴人頭部要害，告訴人在檢、警及原審法院訊問時，亦不致有
    三種歧異之說詞。綜此被告辯稱持刀意在恐嚇告訴人，自屬可採。
三、核被告所為，係犯刑法第三百零五條之恐嚇危害安全罪，公訴人認被告係犯刑法
    第二百七十一條第二項、第一項之殺人未遂罪，尚有未洽，起訴法條應予變更。
    又被告曾於八十三年因妨害自由案件，經原審法院於八十四年五月十一日判處有
    期徒刑五月，於八十四年七月十三日入監服刑，指揮書執畢日期八十四年九月二
    十九日執行完畢，有臺灣高等法院被告全國前案紀錄表、臺灣南投地方法院檢察
    署刑案資料查註紀錄表各一紙附卷可稽，其於刑之執行完畢後五年內再犯本件有
    期徒刑以上之罪，為累犯，應依刑法第四十七條規定加重其刑。
四、原審予以論罪科刑，固非無見。惟查，被告係犯恐嚇危害安全罪，原審依殺人未
    遂罪處斷，核有未合。上訴人上訴意旨執此指摘原審判決不當，核有理由，自應
    由本院將原審判決撤銷改判。茲審酌被告素行不佳，且手執利刃恐嚇他人，危險
    性不低，故予從重科處如主文所示之刑，西瓜刀及鐮刀一把為被告所有供犯罪所
    用之物，均予沒收。
據上論斷，應依刑事訴訟法第三百六十九條第一項前段、第三百六十四條、第三百條
、第二百九十九條第一項前段，刑法第三百零五條、第四十七條、第三十八條第一項
第二款、罰金罰鍰提高標準條例第一條前段，判決如主文。
本案經檢察官乙○○到庭執行職務。
中      華      民      國    八十九      年      十      月    十七    日
                              臺灣高等法院臺中分院刑事第七庭
                                    審判長法  官  林  榮  龍
                                          法  官  謝  說  容
                                          法  官  黃  日  隆
右正本證明與原本無異。
被告不得上訴，檢察官得上訴。
如不服本判決應於收受送達後十日內向本院提出上訴書狀，其未敘述上訴之理由者並
得於提起上訴後十日內向本院補提理由書（均須按他造當事人之人數附繕本）。
                                          書記官  林  端  容
中      華      民      國    八十九      年      十      月    十九    日
                                                                        Ｋ


司法院資訊處製作；財團法人民間司法改革基金會備份。
